【裁判字號】    90,易,36
【裁判日期】    900222
【裁判案由】    業務侵占等
【裁判全文】
臺灣臺中地方法院刑事判決                              九十年度易字第三六號
    公  訴  人  台灣台中地方法院檢察署檢察官
    被      告  乙○○
    選任辯護人  洪永叡
右列被告因業務侵占等案件，經檢察官提起公訴（八十九年度偵字第一五一五九號）
，本院判決如左：
    主  文
乙○○寄藏贓物，處有期徒刑陸月，如易科罰金，以參佰元折算壹日；被訴業務侵占
部分無罪。
    事  實
一、乙○○在台中縣大里市○○路九三巷一號經營聯成汽車修配廠，於民國八十九年
    六月間某日，明知綽號「阿培」之不詳姓名男子所持有之Ｍ２－九八三八號自小
    客車，車身及引擎號碼均已遭磨損，為來路不明之贓物（該自小客車係甲○○所
    有，於八十八年六月五日十四時許，在台中市○區○○○街與美村路口失竊），
    竟受「阿培」之委託，修理該自小客車，並以新台幣（下同）八萬元之價格代為
    銷售，而寄藏該自小客車。其後並將丙○○前委託其修理尚未取回之ＭＮ－三七
    七三號自小客車之車牌卸下，懸掛在該Ｍ２－九八三八號自小客車上使用。嗣於
    八十九年八月十五日十八時三十分許，為警在上址查獲該已懸掛ＭＮ－三七七三
    號車牌之Ｍ２－九八三八號自小客車。
二、案經台中市警察局第一分局報請台灣台中地方法院檢察署檢察官偵查起訴。
    理  由
一、訊據被告乙○○否認寄藏贓物犯行，辯稱該Ｍ２－九八三八號自小客車係綽號「
    阿培」之不詳姓名者委託伊修理，伊不知該自小客車係贓物云云。惟查被告於警
    訊時已供陳該Ｍ２－九八三八號自小客車係客戶開來修理，本有懸掛車牌等語，
    又於偵查中供稱係彭姓與另一不詳姓名者交予伊，交伊時將車牌拆回，要伊幫忙
    賣，賣八萬元等語。而該自小客車為甲○○所有，於八十八年六月五日十四時許
    ，在台中市○區○○○街與美村路口失竊，屬於贓物等情，並經被害人甲○○於
    警訊中指述綦詳，復有車輛竊盜查詢報表及贓物認領保管收據附卷可稽。該Ｍ２
    －九八三八號自小客車之引擎及車身號碼均遭磨損，被告以汽車修配為業，受託
    代售及修理該自小客車，既不知委託人真正姓名住所，復未取得行車執照，已違
    常情，事後又將丙○○委其修理之ＭＮ－三七七三號車牌卸下，懸掛在該自小客
    車上作為掩飾，顯具贓物認識，所辯無非飾卸之詞，不足採信，其犯行已堪認定
    。
二、核被告所為，係犯刑法第三百四十九條第二項之寄藏贓物罪，檢察官認係成立同
    條第一項之收受贓物罪，容有未合，起訴法條應予變更。爰審酌被告尚無前科及
    其犯罪目的、動機、手段、所生危害、犯罪後態度等一切情狀，處以如主文所示
    之刑，並諭知易科罰金之折算標準。又被告行為後，刑法第四十一條業經立法院
    通過修正為犯最重本刑為五年以下有期徒刑以下之刑之罪，而受六個月以下有期
    徒刑或拘役之宣告，因身體、教育、職業、家庭之關係或其他正當事由，執行顯
    有困難者，得以一元以上三元以下折算一日，易科罰金。但確因不執行所宣告之
    刑，難收矯正之效，或難以維持法秩序者，不在此限（另增訂第二項，併合處罰
    之數罪，均有前項情形，其應執行之刑逾六月者，亦同），並經總統於九十年一
    月十日公布，同年月十二日生效，本件自應適用修正公布生效之新法諭知易科罰
    金之折算標準，併予敘明。
三、公訴意旨略以：被告意圖為自己不法之所有，將丙○○委託其修理之ＭＮ－三七
    七三號自小客車之車牌卸下，懸掛在該Ｍ２－九八三八號自小客車上使用，侵占
    業務上持有之ＭＮ－三七七三號車牌二面，因認被告此部分行為，涉有刑法第三
    百三十六條第二項之業務侵占罪嫌等語。按刑法上之侵占罪，須持有人變易其原
    來之持有意思，而為不法所有之意思，始能成立。本件訊據被告堅詞否認業務侵
    占犯行，辯稱伊僅將ＭＮ－三七七三號車牌懸掛在Ｍ２－九八三八號自小客車上
    使用，無占為己有意思等語。經查該ＭＮ－三七七三號自小客車所有人丙○○及
    證人丁○○（丙○○之母）經本院傳訊雖未到庭，然證人丁○○於警訊時已證稱
    該ＭＮ－三七七三號自小客車係送往汽車修配廠，伊兒子向伊說車子壞了需送修
    ，等車子修好由阿豪開回，由伊付七、八千元等語。該ＭＮ－三七七三號自小客
    車既係丙○○委由被告之修配廠修理，依常理丙○○自會取回，此為被告所明知
    ，被告將ＭＮ－三七七三號車牌懸掛在Ｍ２－九八三八號自小客車上使用，並無
    進一步處分行為，衡情應僅為掩飾該Ｍ２－九八三八號自小客車為贓物之事實，
    另無其他事證佐憑，尚難認其已變易持有意思為不法所有意思，不能令其遽負業
    務侵占罪責。此外又查無積極證據足證被告有何業務侵占犯行，此部分自應為其
    無罪之諭知。
據上論斷，應依刑事訴訟法第二百九十九條第一項前段、第三百條、第三百零一條第
一項、刑法第二條第一項前段、第三百四十九條第二項、第四十一條第一項、罰金罰
鍰提高標準條例第一條前段、第二條，判決如主文。
中      華      民      國    九十      年      二      月  二十二    日
                                        法  官  鍾  堯  航
右正本證明與原本無異。
如不服本判決，應於送達後十日內向本院提出上訴狀（須附繕本），上訴於台灣高等
法院台中分院。
                                        書記官
中      華      民      國      九十      年      二      月   二十二   日
附錄論罪科刑法條
刑法第三百四十九條第二項
搬運、寄藏、故買贓物或為牙保者，處五年以下有期徒刑、拘役或科或併科一千元以
下罰金。


司法院資訊處製作；財團法人民間司法改革基金會備份。
